【裁判字號】    98,交聲,1280
【裁判日期】    980810
【裁判案由】    違反道路交通管理處罰條例聲明異議
【裁判全文】
臺灣桃園地方法院刑事交通事件裁定    98年度交聲字第1280號
原處分機關
即移送機關  交通部公路總局新竹區監理所中壢監理站
異  議  人
即受處分人  甲○○
                      號
上列受處分人因違反道路交通管理處罰條例案件，對於交通部公
路局新竹區監理所中壢監理站所為之壢監裁字第裁53-DB0000000
號處分關於吊扣職業大貨車駕駛執照16個月部分，聲明異議，本
院裁定如下：
    主  文
原處分關於吊扣駕駛執照（職業大貨車）拾陸個月部分撤銷。
上開撤銷部分不罰。
    理  由
一、原處分機關以：異議人即受處分人（下稱異議人）劉得僅領
    有職業大貨車駕照，依法不得駕駛重型機車，其於民國98年
    1 月17日0 時38分許，飲酒後呼氣酒精濃度已達每公升1.11
    毫克，超出每公升0.25毫克之規定標準以上，猶駕駛車牌號
    碼BA9-978 號重型機車於道路，嗣行經桃園縣中壢市○○路
    ○ 段186 號，為員警攔檢查獲，並以異議人無照駕駛、酒後
    駕車為由，依違反道路交通管理處罰條例第21 條第1 項第1
    款、第35條第1 項第1 款之規定掣單舉發，原處分機關就無
    照駕駛部分改依違反道路交通管理處罰條例第22條第1 項第
    4 款規定，處以罰鍰新台幣（下同）1800元，就酒後駕車部
    分，依道路交通管理處罰條例第35條第1 項第1 款規定，裁
    處異議人罰鍰新臺幣（下同）罰鍰45,000元，並吊扣駕駛執
    照（職業大貨車駕駛執照）16個月，及施以道安講習在案。
二、聲明異議意旨略以：原處分機關不得越級吊扣異議人持有之
    駕照即職業大貨車駕照，此觀道路交通管理處罰條例第68條
    已於95年3 月1 日修正施行即可知之，其他法院亦認越級吊
    扣駕照係違背法令，乃對於原處分吊扣駕照之部分，聲明異
    議等語。
三、經查：
    (一)按汽車駕駛人，因違反本條例及道路交通安全規則之規定
      ，受吊銷駕駛執照處分時，吊銷其持有各級車類之駕駛執
      照，亦為道路交通管理處罰條例第68條所明定，而此規定
      係於94年12月14日修正公布，並於95年3 月1 日施行，而
      修正前之道路交通管理處罰條例第68條則係規定「汽車駕
      駛人，因違反本條例及道路交通安全規則之規定，受吊扣
      或吊銷駕駛執照處分時，吊扣或吊銷其持有各級車類之駕
      駛執照」，其修法意旨，係以「原條文將違規駕駛人所持
      有之各級車類駕駛執照一併吊扣或吊銷，失之過酷，影響
      人民工作及生活甚鉅」為由，而刪除吊扣駕駛人駕駛執照
      時，應吊扣駕駛人持有各級車類駕駛執照之規定（詳立法
      院公報第94卷第70期第136 頁至第138 頁之院會紀錄暨修
      正道路交通管理處罰條例第68條之立法理由），是依現行
      道路交通管理處罰條例，已無得吊扣駕駛人所持有他級駕
      駛執照之依據存在，從而，於為吊扣駕駛人駕駛執照之處
      分時，自僅得吊扣駕駛人違規時所駕駛該級車類之駕駛執
      照，以限制其繼續駕駛該級車類行駛道路之權利，若駕駛
      人並無該級車類之駕駛執照，或雖曾持有該級車類之駕駛
      執照，然該駕駛執照業經吊銷、吊扣，即無從再執行吊扣
      該級車類駕駛執照之處分（臺灣高等法院暨所屬法院97年
      法律座談會刑事類提案第40號研討結果亦同此見解）。
    (二)經查，異議人於本件交通違規時，並無重機車駕駛執照，
      僅有職業大貨車駕駛執照，而原處分機關上開裁決所指應
      吊扣之異議人駕駛執照，應係指異議人之職業大貨車駕駛
      執照之事實，有原處分機關檢附之意見書1 份在卷可憑。
      惟揆諸前揭說明，異議人既係駕駛重機車違反道路交通管
      理處罰條例第35條第1 項第1 款之規定，依法即僅能吊扣
      其重機車駕駛執照12個月，並無得吊扣異議人持有他級駕
      駛執照之依據，是原處分機關以異議人有上開交通違規行
      為，遂逕予裁處吊扣異議人之職業大貨車駕駛執照，已難
      謂係適法之處分；又上開處置方式，雖可能產生無照駕駛
      之駕駛人，反而較有照駕駛之駕駛人，得受有無需受吊扣
      駕駛執照處罰利益之疑慮，然本院審酌「行政行為，採取
      之方法所造成之損害不得與欲達成目的之利益顯失均衡」
      ，乃行政程序法第7 條第3 款所明定，而若於上開情形下
      吊扣駕駛人各級車類之駕駛執照，雖可達成完全杜絕駕駛
      人繼續酒醉駕車之目的，惟亦同時造成剝奪駕駛人駕駛各
      級車類車輛之結果，甚而使職業駕駛人之生計遭受影響，
      而如此所造成之損害，已與欲達成目的之利益顯失均衡，
      且與前揭道路交通管理處罰條例第68條之修法意旨不相符
      合，實難認係妥適。基此，原處分機關此部分之裁罰，亦
      顯有未恰。
四、綜上所述，原處分關於吊扣異議人駕駛執照16個月之處分，
    僅能吊扣異議人之重機車駕駛執照（且依法亦僅能吊扣12個
    月），而不得代以吊扣其僅有之職業大貨車駕駛執照，此因
    異議人未持有重機車駕駛執照，故該部分之處分顯然無法執
    行，從而，異議人此部分異議為有理由，自應由本院對此部
    分處罰種類不同而在客觀上可分之違法裁量予以撤銷並改諭
    知不罰，以資適法。末以，異議人因本件酒駕違規同時遭移
    送法辦，經本院中壢簡易庭以98年度壢交簡字第243 號判處
    拘役50日，如易科罰金以2000元折算1 日確定，異議人於98
    年5 月13日繳交易科罰金結案，有其前科表在卷可稽，是異
    議人就此自得向原處分機關辦理酒醉駕車罰鍰45,000元之部
    分免罰，併予敘明，以維異議人之權益。
六、據上論斷，應依道路交通案件處理辦法第20條前段，裁定如
    主文。
中    華    民    國    98    年    8     月    10    日
                  交通法庭  法  官  曾雨明
以上正本證明與原本無異。
如不服本裁定，應於送達後5 日內，向本院提出抗告狀。
                            書記官  許婉茹
中    華    民    國    98    年    8     月    10    日


司法院資訊處製作；財團法人民間司法改革基金會備份。
